【裁判字號】    97,交聲,2984
【裁判日期】    971218
【裁判案由】    聲明異議
【裁判全文】
臺灣臺中地方法院交通事件裁定        97年度交聲字第2983號
                                    97年度交聲字第2984號
原處分機關  交通部公路總局臺中區監理所臺中市監理站
異  議  人
即受處分人  甲○○
上列受處分人因違反道路交通管理處罰條例案件，對於交通部公
路總局臺中區監理所臺中市監理站中華民國97年10月21日所為之
處分（原處分案號：裁監稽違字第裁61-MM0000000號、裁監稽違
字第裁61-MM0000000 號）聲明異議，本院裁定如下：
    主  文
原處分裁監稽違字第裁六一─ＭＭ0000000號、裁監稽違
字第裁六一─ＭＭ0000000號均撤銷。
前項撤銷部分，甲○○不罰。
    理  由
一、原處分機關處分意旨略以：本件異議人即受處分人甲○○分
    別於民國97年7 月22日11時11分及97年8 月26日14時47分許
    ，將所騎乘車牌號碼JOW-378 號重型機車停放在臺南縣歸仁
    鄉○○○路與歸仁大道處，經民眾檢舉提供違規照片，臺南
    縣警察局歸仁分局員警遂以受處分人有「在顯有妨礙他人通
    行處所停車（經科學儀器採證）」之違規，均依道路交通管
    理處罰條例第56條第1 項第5 款規定，先後以南縣警交字第
    MM0000000 號、第MM0000000 號舉發違反道路交通管理事件
    通知單逕行舉發，嗣受處分人申訴，原舉發機關臺南縣警察
    局歸仁分局函覆略謂：機車停放於人行道磚上云云，原處分
    機關遂於同年10月21日，分別以裁監稽違字第裁61-MM00000
    00號及裁監稽違字第裁61-MM0000000號各裁處罰鍰新臺幣60
    0 元，逾期則依裁決書主文裁處，是原處分機關依法裁決，
    應無不合等語。
二、聲明異議意旨略以：停車現場並無任何禁止停車之標示，且
    舉發相片僅顯示出該車車號，無法判定該車違規停車。違規
    事實載明「在顯有妨礙他人通行處所停車（經科學儀器採證
    ）」等語，經受處分人再次前往該地點所拍攝採證照片2 張
    ，即知受處分人並非將機車停放於人行道上，警方舉發之違
    規事實有誤等語。
三、按法院受理交通事件，準用刑事訴訟法之規定，道路交通管
    理處罰條例第89條前段定有明文。而按犯罪事實應依證據認
    定，無證據不得認定犯罪事實，刑事訴訟法第154 條第2 項
    亦定有明文。又認定不利於被告之事實，須依積極證據，苟
    積極證據不足為不利於被告事實之認定時，即應為有利於被
    告之認定，更不必有何有利之證據；認定犯罪事實所憑之證
    據，雖不以直接證據為限，間接證據亦包括在內，然而無論
    直接或間接證據，其為訴訟上之證明，須於通常一般之人均
    不致有所懷疑，而得確信為真實之程度者，始得據為有罪之
    認定，若其關於被告是否犯罪之證明未能達此程度，而有合
    理性懷疑之存在，致使無從形成有罪之確信，根據「罪證有
    疑，利於被告」之證據法則，即不得遽為不利於被告之認定
    （最高法院30年上字第816 號、76年台上字第4986號判例參
    照）。基此，法院於受理違反道路交通管理處罰條例案件時
    ，亦應有其適用；易言之，法院於踐行完調查證據之程序後
    ，為事實之認定時，如就原處分機關所認定之行為人違規事
    實仍有合理之懷疑，而無法達到確信行為人確有該當於道路
    交通管理處罰條例各該處罰條文之構成要件事實時，即應依
    刑事訴訟上之待證事實「倘有懷疑，則從被告之利益作解釋
    」之證據法則，作對受處分人有利之認定。
四、經查：(一)本件受處分人分別於97年7 月22日11時11分及同年
    8月26日14時47分許，將車牌號碼JOW-378號重型機車停放在
    臺南縣歸仁鄉○○○路與歸仁大道處，經臺南縣警察局歸仁
    分局員警李進輝以「在顯有妨礙他人通行處所停車（經科學
    儀器採證）」之違規事實逕行舉發，有前揭舉發通知書2紙
    及舉發照片2 張在卷可稽，此部分事實固堪認定。(二)惟經本
    院函請原舉發機關確認受處分人所提出之採證照片2 紙是否
    即為本件舉發之違規地點、受處分人之機車是否即停放如該
    照片所示，並說明該照片所示停放機車有何「明顯妨礙其他
    人、車通行」之事實、舉發違規之地點是否有設置禁止停放
    機車之標誌或標線等事項，而原舉發機關即臺南縣警察局歸
    仁分局於97年11月16日以南縣歸警五字第0970020242號函覆
    稱：2 件交通違規係人行道磚上，違反道路交通管理處罰條
    例第3 條第3 款規定等語，有該函文在卷可稽，並未具體答
    覆本院前揭函詢之事項，僅以該處地面鋪設有人行道磚，即
    認受處分人將機車停放於人行道上認有「在顯有妨礙他人通
    行處所停車」之違規。又該2 件舉發均係舉發機關依據民眾
    所提供之採證照片所逕行舉發，此觀上開2 紙舉發通知單均
    於違規地點欄註記「民眾檢舉提供違規相片」等語自明，是
    本件舉發之採證照片既均為民眾所提供，舉發員警李進輝對
    於本案之違規事實既未親身聞見，本院即難令其就本案之違
    規事實作證。(三)再查，所謂「人行道：指為專供行人通行之
    騎樓、走廊，及劃設供行人行走之地面道路，與人行天橋及
    人行地下道。」道路交通管理處罰條例第3 條第3 款定有明
    文；另道路交通標誌標線號誌設置規則第67條亦定有行人專
    用標誌，由此可見地面道路是否屬於人行道，應以主管機關
    是否劃設標誌、標線表明專供行人行走之用為斷，與道路路
    面鋪設方式及材質並無必然之關聯（臺灣高等法院96年度交
    抗字第380 號裁定意旨參照）。準此以言，卷附之舉發照片
    2 紙雖可清楚辨識受處分人機車之車牌號碼及地面上方形地
    磚，然該照片均僅有該違規機車之特寫，尚不足以辨識該等
    處所是否設有行人專用標誌或劃設標線以表明專供行人行走
    之用，是受處分人上開停車處所是否專供行人通行之騎樓、
    走廊或劃設供行人行走之地面道路即屬不明，依前揭說明，
    應為有利受處分人之認定。換言之，本院尚難以卷附之採證
    照片2 張，即認受處分人有何在顯有妨礙他人通行處所停車
    或在設有禁止停車標誌、標線之處所停車之違規。
五、綜上所述，原處分機關認定受處分人有前開2 件違反道路交
    通管理處罰條例之違規事實，且均援引道路交通管理處罰條
    例第56條第1 項第5 款裁決異議人各罰鍰600 元整之處分，
    核屬不當，本件異議為有理由，原處分均應予撤銷，另諭知
    受處分人不罰。
據上論斷，應依道路交通管理處罰條例第87條第2 項，道路交通
案件處理辦法第20條，裁定如主文。
中    華    民    國    97    年    12    月    18    日
                  交通法庭      法  官  陳玉聰
以上正本證明與原本無異。
如不服本裁定，應於送達後5日內，向本院提出抗告狀。（應附
繕本）
                                書記官  吳彩華
中    華    民    國    97    年    12    月    18    日


司法院資訊處製作；財團法人民間司法改革基金會備份。
